【裁判字號】    92,訴,783
【裁判日期】    921022
【裁判案由】    損害賠償
【裁判全文】
臺灣士林地方法院民事判決  九十二年度訴字第七八三號
    原      告  丁○○
    訴訟代理人  丙○○
    被      告  甲○○
                傑客登企業有限公司
                        設臺北.
    法定代理人  乙○○  住同右.
    右  一  人
    訴訟代理人  陳明正律師
右當事人間請求損害賠償事件，業於民國九十二年十月八日辯論終結，本院判決如左
：
    主      文
被告應連帶給付原告新臺幣柒拾捌萬仟玖佰陸拾元，及自民國九十二年四月十三日
起至清償日止，按週年利率百分之五計算之利息。
原告其餘之訴駁回。
訴訟費用由被告連帶負擔三分之一，餘由原告負擔。
本判決第一項於原告以新臺幣貳拾陸萬壹仟佰貳拾元為被告供擔保後，得假執行。
但被告傑客登企業有限公司如於執行標的物拍賣、變賣前，以新臺幣柒拾捌萬仟玖
佰陸拾元為原告預供擔保後，得免為假執行。
原告其餘假執行之聲請駁回。
    事      實
甲、原告方面：
  一、聲明：
    (一)被告應連帶給付原告新臺幣（以下同）二百三十五萬五千一百十七元，及自起
      訴狀繕本送達翌日起至清償日止，按週年利率百分之五計算之利息。
    (二)原告願供擔保請准宣告假執行。
  二、陳述：
    (一)被告甲○○為被告傑客登企業有限公司（以下簡稱傑客登公司）之司機，以駕
      駛貨車為業，為從事業務之人，於民國（以下同）九十一年五月二十日下午三
      時四十分許，駕駛車牌號碼八Ｕ─二二九號大貨車，沿臺北縣淡水鎮○○街由
      東往西方向行駛，行經新生街、永興巷口前欲左轉時，本應注意汽車行近行人
      穿越道前，應減速慢行，遇有行人穿越時，無論有無交通警察指揮或號誌指示
      ，均應暫停讓行人先行通過，且依當時天候晴朗，日間有自然光，路面乾燥無
      陷、無障礙物、視距良好等情，復無不能注意之情事，竟疏未注意，貿然左轉
      ，適原告由東往西步行欲穿越永興巷，被告甲○○駕駛之大貨車左車頭處撞及
      原告，致原告受有頭部外傷併腦挫傷及皮下血腫、骨盆骨折併骨盆腔內血腫、
      右脛骨開放骨折、左腓骨骨折、左頜骨骨折等傷害。被告甲○○因過失傷害，
      業經本院九十一年度交簡字第一八九○號刑事判決判處有期徒刑四月確定。
    (二)爰依民法第一百八十四條第一項前段、第一百八十八條、第一百九十一條之二
      、第一百九十三條、第一百九十五條第一項，訴請被告連帶賠償二百三十五萬
      五千一百十七元及法定遲延利息。分述如下：
    (1)醫療費用：原告於車禍後送醫急救，扣除伙食費及證明書費後，花費醫療費用
      三十四萬三千三百四十一元。
    (2)增加生活需要之費用：原告因傷支出四千五百元購置輪椅、支出一千二百七十
      六元購置助行器、支出六千元特製活動托足板，合計支出一萬一千七百七十六
      元。
    (3)精神慰撫金：原告因本件車禍受有嚴重傷害，歷經九十一年五月二十日、同年
      月二十二日、同年月二十七日三度手術治療，肉體上痛苦難當，而原告原就讀
      真理大學二年級，卻因傷害須休學在家療養、復健，嚴重妨害原告之學業及生
      涯規劃。且原告骨盆受傷，雖經手術治療癒合，然醫囑其未來已無法自然生產
      ，僅有剖腹生產一途，使原告精神上承受無比的壓力與痛苦，爰請求非財產上
      損害賠償二百萬元。
    (4)綜上，被告應連帶給付原告醫療費用三十四萬三千三百四十一元、增加生活需
      要之費用一萬一千七百七十六元、慰撫金二百萬元，合計二百三十五萬五千一
      百十七元及法定遲延利息。又原告須長期復健，對後續損害保留請求權。
  三、證據：提出臺灣士林地方法院檢察署檢察官九十一年度調偵字第二四○號聲請
      簡易判決處刑書（卷一第八頁至第十頁）、振興復健醫學中心收據（卷一第二
      ○頁）等影本各一件、馬偕紀念醫院診斷證明書（卷一第十一頁、第二二頁）
      、馬偕紀念醫院醫療費用繳費證明等影本各二件（卷一第十二頁）、醫療單據
      影本十三件（卷一第十三頁至第十九頁）、統一發票影本三件（卷一第二一頁
      ）為證。
乙、被告甲○○方面：
  一、聲明：求為判決原告之訴及假執行之聲請均駁回。
  二、陳述：原告請求之金額過高，無力負擔，伊於事發後十幾天已遭被告傑客登公
      司解僱。
丙、被告傑客登公司方面：
  一、聲明：
    (一)原告之訴及假執行之聲請均駁回。
    (二)如受不利判決，願供擔保請准免予假執行。
  二、陳述：
    (一)依臺灣省車輛行車事故覆議鑑定委員會之覆議結果，原告並未走在行人穿越道
      上，而係自分隔島穿越馬路。
    (二)就原告得請求之醫療費用部分，應扣除全民健保，而以其實際支出者為限，且
      被告已給付強制汽車責任險七萬五千七百六十二元，補貼原告自費支出之醫療
      費。關於慰撫金部分，原告已逐漸康復中，其請求二百萬元非財產上損害賠償
      ，似嫌過高。
  三、證據：聲請送交臺灣省車輛行車事故覆議鑑定委員會鑑定本件肇事原因。
丁、本院依職權調閱本院九十一年度交簡字第一八九○號刑事案件全卷（含臺灣士林
    地方法院檢察署九十一年度偵字第六一八四號、九十一年度調偵字第二四○號、
    九十一年度他字第二○七三號偵查卷宗）。
    理      由
一、本件原告起訴主張：被告甲○○為被告傑客登公司僱佣之大貨車司機，於九十一
    年五月二十日下午三時四十分許，駕駛車牌號碼八Ｕ─二二九號大貨車，沿臺北
    縣淡水鎮○○街由東往西方向行駛，行經新生街、永興巷口前欲左轉時，適原告
    由東往西步行欲穿越永興巷，被告甲○○未予注意，貿然左轉，其大貨車左車頭
    處撞及原告，致原告受有頭部外傷併腦挫傷及皮下血腫、骨盆骨折併骨盆腔內血
    腫、右脛骨開放骨折、左腓骨骨折、左頜骨骨折等傷害，爰依侵權行為之法律關
    係，訴請被告連帶給付醫療費用三十四萬三千三百四十一元、購置輪椅、助行器
    、特製活動托足板之費用一萬一千七百七十六元、精神慰撫金二百萬元，合計二
    百三十五萬五千一百十七元及法定遲延利息等語。被告甲○○則以：原告請求之
    金額過高，無力負擔，伊於事發後十幾天已遭被告傑客登公司解僱等語置辯。另
    被告傑客登公司則以：依臺灣省車輛行車事故覆議鑑定委員會之覆議結果，原告
    並未走在行人穿越道上，而係自分隔島穿越馬路，又原告請求之醫療費用應扣除
    全民健保，以其實際支出者為限，且被告已給付強制汽車責任險七萬五千七百六
    十二元，補貼原告自費支出之醫療費，另原告已逐漸康復中，其請求慰撫金二百
    萬元，似嫌過高等語，資為抗辯。
二、原告主張被告甲○○為被告傑客登公司僱佣之大貨車司機，於右揭時地執行業務
    駕駛車牌號碼八Ｕ─二二九號大貨車左轉時，其左前車頭撞及步行穿越永興路之
    原告，致原告受有頭部外傷併腦挫傷及皮下血腫、骨盆骨折併骨盆腔內血腫、右
    脛骨開放骨折、左腓骨骨折、左頜骨骨折等傷害之事實，業據原告提出臺灣士林
    地方法院檢察署檢察官九十一年度調偵字第二四○號聲請簡易判決處刑書影本一
    件（卷一第八頁至第十頁）、馬偕紀念醫院診斷證明書影本二件（卷一第十一頁
    、第二二頁）為證，復經本院依職權調取本院九十一年度交簡字第一八九○號刑
    事案件全卷（含臺灣士林地方法院檢察署九十一年度偵字第六一八四號、九十一
    年度調偵字第二四○號、九十一年度他字第二○七三號偵查卷宗）核閱無訛，且
    為被告所不爭執，自堪信為真實。
三、按「汽車行駛時，駕駛人應注意車前狀況及兩車併行之間隔，並隨時採取必要之
    安全措施」，「汽車行近行人穿越道前，應減速慢行，遇有行人穿越時，無論有
    無交通警察指揮或號誌指示，均應暫停讓行人先行通過」，道路交通安全規則第
    九十四條第三項、一百零三條分別定有明文。經查：依前揭刑事卷宗所附之事故
    現場圖及現場照片所示，被告甲○○駕駛之大貨車左前擋風玻璃破裂，原告之血
    跡位於大貨車後方二．一公尺處，距離永興巷行人穿越道八．九五公尺，且被告
    甲○○於臺灣士林地方法院檢察署檢察官九十一年六月二十八日偵訊時供稱：「
    肇事前被害人（即原告）由東往西要穿越永興（訊問筆錄誤繕為「新」）巷，我
    看到時已經撞上去。我是第一輛車，前方沒有車輛。當時我車速約二十、三十公
    里，我是二檔剛要跳三檔。我左前擋風玻璃撞被害人頭部。我當時撞到後很緊張
    ，要將車子停到路邊，我不知他在我車子下方，所以後輪輾過被害人身體」等語
    綦詳（參見該署九十一年度偵字第六一八四號偵查卷宗第十四頁），足見肇事當
    時，原告係步行於永興路行人穿越道旁，被告甲○○駕駛大貨車行近行人穿越道
    前，本應注意減速慢行，並注意車前狀況，隨時採取必要之安全措施，且依道路
    交通事故調查報告表所載當時天候晴朗、路面無缺陷、無障礙物、視距良好等情
    形，又無不能注意之情事，竟疏於減速慢行，仍以二檔換三檔之速度行駛，復未
    注意前方路人，隨時採取必要之安全措施，以致肇事，顯然違反前揭道路交通安
    全規則之規定，而有過失甚明，且被告甲○○之過失與原告所受傷害間，有相當
    因果關係，此部分堪認原告主張為真正，本院九十一年度交簡字第一八九○號刑
    事判決、臺灣省車輛行車事故覆議鑑定委員會九十二年九月十二日府覆議第九二
    一○八九二號函送之鑑定意見亦同此認定。復按，「行人穿越道路，應依左列規
    定：(一)設有行人穿越道、人行天橋或人行地下道者，必須經由行人穿越道、人行
    天橋或人行地下道穿越，不得在其一百公尺範圍內穿越道路」，道路交通安全規
    則第一百三十四條第一款亦有明文規定。查本件肇事後，原告之血跡距離永興巷
    行人穿越道八．九五公尺，已如前述，應認原告於肇事當時並非步行於行人穿越
    道上，依前揭法條規定，其對於結果之發生亦有過失，惟被告之過失，與原告之
    過失，併合而為危害發生之原因時，仍不能阻卻被告之過失責任，附此敘明。
四、復按，「因故意、過失不法侵害他人之權利者，負損害賠償責任」，「受僱人因
    執行職務，不法侵害他人之權利者，由僱用人與行為人連帶負損害賠償責任」，
    「汽車、機車或其他非依軌道行駛之動力車輛，在使用中加損害於他人者，駕駛
    人應賠償因此所生之損害」，「不法侵害他人之身體或健康者，對於被害人因此
    喪失或減少勞動能力或增加生活上之需要時，應負損害賠償責任」「不法侵害他
    人之身體、健康、名譽、自由、信用、隱私、貞操，或不法侵害其他人格法益而
    情節重大者，被害人雖非財產上之損害，亦得請求賠償相當之金額」，民法第一
    百八十四條第一項前段、第一百八十八條第一項前段、第一百九十一條之二、第
    一百九十三條第一項、第一百九十五條第一項前段分別定有明文。查本件被告甲
    ○○為被告傑客登公司之受僱人，於執行職務時駕車過失撞及原告致其受傷之事
    實，既經認定，已如前述，原告依上揭規定請求被告負連帶損害賠償之責，洵非
    無據。惟按，「損害之發生或擴大，被害人與有過失者，法院得減輕賠償金額，
    或免除之」，民法第二百十七條第一項定有明文。本件車禍之發生被告甲○○固
    有如前揭所述之過失，然如前所述，原告在行人穿越道一百公尺範圍內，未經由
    行人穿越道穿越道路，對於本件事故之發生亦與有過失，本院審酌前開車禍發生
    之過失情節，認被告應負過失比例為百分之九十。爰就原告請求賠償之項目、金
    額，審酌如下：
  (一)醫療費用：
    原告主張其因前開車禍受有頭部外傷併腦挫傷及皮下血腫、骨盆骨折併骨盆腔內
    血腫、右脛骨開放骨折、左腓骨骨折、左頜骨骨折等傷害，支出醫療費用三十四
    萬三千三百四十一元（已扣除證明書費及伙食費）乙節，業據其提出振興復健醫
    學中心收據影本一件（卷一第二○頁）、馬偕紀念醫院醫療費用繳費證明等影本
    各二件（卷一第十二頁）、醫療單據影本十三件（卷一第十三頁至第十九頁）為
    證。惟按，「受害人因汽車交通事故致身體傷害，保險人或財團法人汽車交通事
    故特別補償基金（以下簡稱特別補償基金）就其必須且實際支出之相關醫療費用
    ，為傷害醫療給付。但每人每一事故傷害醫療給付總額，以新臺幣二十萬元為限
    」，「受害人接受全民健康保險提供之給付，由全民健康保險之保險人依全民健
    康保險法第八十二條規定，向強制汽車責任保險之保險人代位請求」，強制汽車
    責任保險給付標準第二條第一項、第四項定有明文，又「保險法第一百三十五條
    準用第一百零三條規定，傷害保險之保險人固不得代位行使被保險人對於加害人
    之損害賠償請求權，惟全民健康保險法第八十二條規定：『保險對象因汽車交通
    事故，經本保險提供醫療給付者，本保險之保險人得向強制汽車責任保險之保險
    人代位請求該項給付。』全民健康保險法為保險法之特別法，依特別法優於普通
    法之原則，全民健康保險法第八十二條應優先於保險法第一百三十五條、第一百
    零三條之規定而為適用。從而全民健康保險之被保險人因汽車交通事故，經全民
    健康保險提供醫療給付者，全民健康保險之保險人自得向強制汽車責任保險之保
    險人代位請求該項給付。而依強制汽車責任保險法第三十條規定，於該範圍內，
    加害人或強制汽車責任保險之被保險人之損害賠償責任即因而解免，全民健康保
    險被保險人對於加害人之損害賠償請求權亦因而喪失」（最高法院八十八年度臺
    上字第三五三號判決意旨參照）。第按，強制汽車責任保險法第三十條規定：「
    保險人依本法規定給付之保險金，視為加害人或被保險人損害賠金額之一部分；
    加害人或被保險人受賠償請求時，得扣除之」。查本件被告所駕駛之車牌號碼八
    Ｕ─二二九號大貨車有投保強制汽車責任險，原告並已領得強制汽車責任險七萬
    五千七百六十二元之事實，為兩造所不爭執，揭諸前揭法條及判決意旨，原告因
    參加全民健康保險而獲得醫療保險給付，於二十萬元之範圍內，全民健康保險法
    之保險人中央健康保險局得代位原告向強制汽車責任保險之保險人請求，此部分
    之醫療費用，原告自不得向被告請求，另原告已受償之部分，被告得主張扣除之
    。經查，核諸原告所提出之上開醫療單據，醫療費用總金額為三十四萬六千零二
    十一元，其中健保給付二十七萬四千六百五十五元，應扣除中央健康保險局得代
    位原告向強制汽車責任保險之保險人請求之二十萬元，又自費及部分負擔七萬一
    千三百六十六元，扣除非必要之證明書費二千零十元、伙食費五百四十元後，其
    餘自費支出六萬八千八百十六元（均詳如附表所示），依原告所受傷害情形及各
    收據載明醫療項目觀之，皆為治療上之必要費用，且屬合格執業醫師所為之診療
    ，並為被告所不爭，應堪認定。依過失比例減輕，再扣除原告已受償之強制汽車
    責任險七萬五千七百六十二元後，原告請求之醫療費用於五萬三千三百六十二元
    之範圍內，核屬有據（計算式：{(000000-000000)+68816}ｘ90%-75762=53362，
    元以下四捨五入），逾此部分之請求，即屬過高。
  (二)醫療器材：
    原告主張其因傷購買輪椅、助行器、特製活動托足板等醫療器材，支出費用一萬
    一千七百七十六元，業據其提出金額相符之統一發票影本三件為證（卷一第二一
    頁），並為被告所不爭執，依過失比例減輕後，原告此部分請求之金額，於一萬
    零五百九十八元之範圍內為有理由（計算式：11776ｘ90%=10598），逾此金額應
    予駁回。
  (三)非財產上損害賠償：
    查原告因本件車禍受有頭部外傷併腦挫傷及皮下血腫、骨盆骨折併骨盆腔內血腫
    、右脛骨開放骨折、左腓骨骨折、左頜骨骨折等傷害，於九十一年五月二十日入
    院住進加護病房治療及觀察，同年月二十日、二十二日、二十七日三度施行手術
    ，以骨盆外固定器固定骨盆，右內踝及右脛骨以骨釘固定，右腳骨折使用活動式
    夾板，同年月二十七日轉出加護病房，至同年六月二十一日始出院，總計住院三
    十三天，同年七月十七日再施行手術將骨釘拔除，至九十一年十二月十三日止，
    返診十一次等情，有馬偕紀念醫院診斷證明書影本二件在卷可稽（卷一第十一頁
    、第二二頁），其因被告甲○○之過失傷害行為，頓失行動自由，肉體及精神上
    所受鉅大痛苦，難以言喻。本院審酌原告為在學學生，被告甲○○原任職於被告
    傑客登公司，此為兩造所不爭，並斟酌本件事故發生實際情況、兩造之經濟能力
    、原告因此所受痛苦之程度等一切情狀，認原告受有非財產上損害賠償金額，於
    八十萬元之範圍內為適當，依過失比例減輕後，被告應連帶賠償七十二萬元（計
    算式：800000ｘ90%=720000），原告請求慰撫金二百萬元，核屬過高，逾上開金
    額之部分應予駁回。
五、按「給付無確定期限者，債務人於債權人得請求給付時，經其催告而未為給付，
    自受催告時起，負遲延責任，其經債權人起訴而送達訴狀，或依督促程序送達支
    付命令，或為其他相類之行為者，與催告有同一之效力」，「遲延之債務，以支
    付金錢為標的者，債權人得請求依法定利率計算之遲延利息」，民法第二百二十
    九條第二項、第二百三十三條第一項前段分別有明文規定。從而，原告依侵權行
    為法律關係，請求被告連帶賠償醫療費用五萬三千三百六十二元、醫療器材費用
    一萬零五百九十八元、非財產上損害賠償七十二萬元，合計七十八萬三千九百六
    十元，及起訴狀繕本送達被告翌日即九十二年四月十三日起至清償日止，按週年
    利率百分之五計算之法定遲延利息，為有理由，應予准許。逾上開範圍之請求，
    為無理由，應予駁回。
六、原告及被告傑客登公司均陳明願供擔保，請准宣告假執行或免為假執行，爰就原
    告勝訴部分，分別酌定相當之擔保金額准許之。至原告敗訴部分，其假執行之聲
    請因訴之駁回而失所附麗，併予駁回。
七、本件判決基礎已臻明確，兩造其餘攻防方法及訴訟資料經本院審酌後，核與判決
    不生影響，無逐一論駁之必要，併此敘明。
八、據上論結，本件原告之訴為一部有理由、一部無理由，依民事訴訟法第七十九條
    但書、第八十五條第二項、第三百九十條第二項、第三百九十二條第二項、第三
    項，判決如主文。
中      華      民      國    九十二    年      十      月     二十二   日
                                    臺灣士林地方法院民事第二庭
~B法      官  陳玉曆
右為正本係照原本作成。
如對本判決上訴須於判決送達後廿日內向本院提出上訴狀。
中      華      民      國    九十二    年      十      月     二十三   日
~B法院書記官  謝金宏


司法院資訊處製作；財團法人民間司法改革基金會備份。
